臺灣彰化地方法院刑事判決　　　　　　　95年度易字第1487號
公　訴　人　臺灣彰化地方法院檢察署檢察官
被　　　告　丁○○
　　　　　　　　　　9號
上列被告因竊盜案件，經檢察官提起公訴（95年度偵字第8487號
），本院判決如下：
    主    文
丁○○竊盜，處有期徒刑陸月，如易科罰金，以新臺幣壹仟元折
算壹日。
    事    實
一、丁○○於民國95年8 月25日9 時30分許，在位於彰化縣田中
    鎮○○里○○路○ 段430 號之內灣郵局前，見高齡已89歲之
    甲○○坐在郵局前之椅子上，年老可欺、有機可趁，遂上前
    與甲○○攀談，並因發現甲○○反應遲緩，乃基於普通竊盜
    之為自己不法所有意圖，先假意按撫甲○○之大腿，並趁甲○○不知之際，徒手伸入甲○○褲子右側之口袋內，快速拿
    取紙鈔總計新臺幣（下同）2,000 元，以此方式竊取甲○○
    所有之前開現金2,000 元得逞。旋為在附近之甲○○之妻乙○○○查覺有異，將甲○○拉離現場，且因乙○○○返家後
    將上情告知其女丙○○，並報警處理，經警調閱監視錄影帶
    查看畫面，始循線查悉上情。
二、案經甲○○訴由彰化縣警察局田中分局報請臺灣彰化地方法
    院檢察署檢察官偵查起訴。
 　 理    由
一、按被告以外之人於審判外之言詞或書面陳述，除法律有規定
    者外，不得作為證據，刑事訴訟法第159 條第1 項固定有明
    文。惟被告以外之人於審判外之陳述，雖不符第159 條之 1
    至第159 條之4之 規定，而經當事人於審判程序同意作為證
    據，法院審酌該言詞陳述或書面陳述作成時之情況，認為適
    當者，亦得為證據；當事人、代理人或辯護人於法院調查證
    據時，知有第159 條第1 項不得為證據之情形，而未於言詞
    辯論終結前聲明異議者，視為有前項之同意，同法第159 條
    之5 定有明文。查本案於本院準備程序時，被告丁○○就本
    院下列所引被告以外之人於審判外之言詞或書面陳述均同意
    作為證據，且迄至本院審理調查證據時亦未爭執上開證據之
    證據能力，本院審酌該等言詞陳述或書面陳述作成時之情況
    ，並無非法取得等不適當之情形，且經本院於審判期日依法
    進行證據之調查、辯論，被告於訴訟上之程序權，已受保障
    ，依刑事訴訟法第159 條之5 之規定，自有證據能力。
二、訊據被告丁○○固坦承有於上揭時、地，以徒手伸入告訴人
    甲○○褲子右側口袋內之方式，拿取告訴人之金錢，惟矢口
    否認有何竊盜之犯行，辯稱：伊為了修理機車，且經過告訴
    人之同意，才以上開方式自行拿取告訴人右側褲袋內之款項
    ，而向告訴人借用金錢，又伊一開始雖拿取2,000 元，然隨
    即返還其中1,000 元予告訴人云云。惟查：
（一）證人即告訴人甲○○因年事已高，且患有老年失智症，而
      有記憶力不佳之情形，此有員生醫院診斷證明書、96 年3
      月20日96員生（行）字第28號函及所附之病歷摘要表在卷
      可佐（見本院95年度易字第1487號卷第27、43、44頁），
      故無法於本院審理時，就案發時之情形詳為證述，惟被告
      坦認其確曾於上開時、地自告訴人甲○○之右側褲袋內拿
      取現鈔2,000 元一情，核與證人乙○○○於偵訊及本院審
      理時證述之情節相符（見臺灣彰化地方法院檢察署95年度
      偵字第8487號卷第28、29頁，本院95年度易字第1487號卷
      第55-57 頁），堪信屬實。雖被告辯稱伊於上揭時、地係
      向告訴人借用金錢，並事先經告訴人同意云云，惟被告先
      於本院準備程序時表示伊係以比手劃腳之方式向告訴人借
      錢，後於本院審理時則改稱其係以臺語口頭表達之方式向
      告訴人借錢（見本院95年度易字第1487號卷第10、61頁）
      ，被告就伊向告訴人甲○○表示借錢之方式，先後陳述已
      顯然不一，且酌以證人即甲○○之女丙○○於本院審理時
      明確證稱：甲○○僅聽得懂國語一語（見本院95年度易字
      第1487號卷第57頁），復衡諸常情，倘告訴人確係同意出
      借金錢與被告，應會親自取出身上所有之現金後、交付與
      被告，而非聽任被告自行伸手入告訴人所著之褲子口袋內
      拿取借款，是被告前揭所辯，均難憑採。
（二）又證人丙○○於本院審理中證稱：告訴人甲○○平日之反
      應比較慢，其口袋內之金錢有可能在不知之情形下遭竊走
      等語（見本院95年度易字第1487號卷第57頁），參以證人
      丙○○當庭依本院指示將其手分別放置於告訴人甲○○之
      肩膀及右邊褲子口袋，證人即告訴人甲○○對於本院詢問
      是否知悉證人丙○○之手置於何處時，均以雙眼四處張望
      了數秒，才發現，並加以回答等節（見本院95年度易字第
      1487號卷第54、55頁），堪認證人丙○○上開於本院審理
      時證述告訴人甲○○有反應遲緩之狀況一情，並非虛妄；
      再本院於準備程序及審理時，當庭勘驗警方調取之案發現
      場監視器錄影光碟畫面顯示：被告先與被害人甲○○攀談
      後，於前開郵局監視錄影畫面顯示之95年8 月25日上午9
      時35分38秒起，至同日9 時36分07秒止，觸摸坐於前開郵
      局前椅子上之告訴人甲○○大腿，最後並快速伸手入告訴
      人甲○○右側褲袋內拿取金錢後，將取得鈔票之手反置於
      身體背部，期間告訴人初期雖曾低頭往下觀看，並於9 時
      35分47秒時抬頭望上，然被告於9 時36分07秒快速拿取告
      訴人金錢反手置於背部之際，告訴人甲○○之臉部遭被告
      之身體擋住，無法由監視錄影畫面得悉告訴人甲○○之眼
      神、表情，惟告訴人甲○○一直坐在原位，未有任何反應
      ，未久，告訴人之妻即出現於監視錄影畫面中，並將告訴
      人甲○○拉離現場等節，有本院2 次勘驗筆錄及監視錄影
      翻拍照片7 張在卷可憑（見臺灣彰化地方法院檢察署95年
      度偵字第8487號卷第10-13 頁，本院95年度易字第1487號
      卷第24、58、59頁）；核與證人乙○○○於本院審理時證
      述：其當時距離告訴人及被告約1 、2 公尺，親眼目睹被
      告自告訴人右褲袋內拿錢，但被告不知其已發現，且被害
      人遭被告拿錢時，一直坐著，沒有任何動作或反應，被告
      亦未返還1,000 元予被害人等語相符（見本院95年度易字
      第1487號卷第57頁），是告訴人甲○○係在不知之情況下
      ，遭被告拿取右側褲袋內之現金2,000 元一節，已堪認定
      。
（三）綜上所陳，被告確有於如事實欄所載之時、地，基於普通
      竊盜之為自己不法所有意圖，先假意按撫告訴人甲○○之
      大腿，並趁告訴人不知之際，徒手伸入告訴人褲子右側之
      口袋內，快速拿取紙鈔總計2,000 元，以此方式竊取告訴
      人所有之前開現金2,000 元得逞甚明，被告辯稱伊並非竊
      盜云云，顯係事後卸責之辭，諉無可採，本件事證已臻明
      確，被告犯行洵堪認定，應予依法論科。
三、核被告所為，係犯刑法第320 條第1 項之普通竊盜罪。爰審
    酌被告之素行、犯罪之動機、目的係為圖一己之私利、竊盜
    之手段、竊取之現金數額為2,000 元，告訴人甲○○所生之
    損害及被告犯罪後之態度等一切情狀，量處如主文所示之刑
    ，並諭知易科罰金之折算標準，以示懲警。
據上論斷，應依刑事訴訟法第299 條第1 項前段，刑法第320 條
第1 項、第41條第1 項前段，刑法施行法第1 條之1 第1 項、第
2 項前段，判決如主文。
本案經檢察官莊佳瑋到庭執行職務。
中　　華　　民　　國　　96　　年　　4 　　月　　24　　日
              刑事第八庭  審判長法  官  李雅俐
                                法  官  唐中興
                                法  官  林秉暉
以上正本證明與原本無異。
如不服本判決，應於判決送達後10日內，向本院提出上訴狀 (須
附繕本)。
告訴人或被害人對於判決如有不服具備理由請求檢察官上訴者，
其上訴期間之計算係以檢察官收受判決正本之日期為準。
中　　華　　民　　國　　96　　年　　4 　　月　　26　　日
                                書記官  梁高賓
中華民國刑法第320條第1項
（普通竊盜罪、竊佔罪）
意圖為自己或第三人不法之所有，而竊取他人之動產者，為竊盜
罪，處 5 年以下有期徒刑、拘役或 5 百元以下罰金。
